臺灣屏東地方法院刑事判決　　　　　　 100年度易字第1236號
公　訴　人　臺灣屏東地方法院檢察署檢察官
被　　　告　潘明輝
上列被告因違反毒品危害防制條例案件，經檢察官提起公訴（10
0 年度毒偵字第2116、2123號），因被告於準備程序中就被訴事
實為有罪之陳述，經告知簡式審判程序之旨，並聽取當事人之意
見後，經本院合議庭裁定由受命法官獨任進行簡式審判程序，判
決如下：
    主  文
潘明輝施用第二級毒品，共貳罪，均累犯，各處有期徒刑柒月。
應執行有期徒刑壹年。
    事  實
一、潘明輝前於民國87年間因施用毒品案件，經本院以87年度毒
    聲字第981 號裁定應送勒戒處所觀察、勒戒，執行後因無繼
    續施用毒品傾向，於87年12月11日執行完畢釋放出所，並由
    臺灣屏東地方法院檢察署檢察官以87年度偵字第7826號為不
    起訴處分確定。又於88年間因施用毒品案件，經本院以88年
    度毒聲字第376 號裁定應送勒戒處所觀察、勒戒，執行後因
    無繼續施用毒品傾向，於88年5 月17日執行完畢釋放出所，
    並由臺灣屏東地方法院檢察署檢察官以88年度偵字第725 號
    為不起訴處分確定。其另於97年間因施用第一、二級毒品案
    件，經本院以97年度訴字第766 號判決各判處有期徒刑1 年
    、7 月，並定應執行有期徒刑1 年5 月，經被告上訴，由臺
    灣高等法院高雄分院以97年度上訴字第1605號判決駁回上訴
    ，其施用第二級毒品部分因而確定；施用第一級毒品部分，
    再經被告上訴，由最高法院以97年度台上字第6743號判決駁
    回上訴而確定，嗣於99年4 月1 日因縮短刑期假釋出監並付
    保護管束，於99年6 月17日假釋期滿，假釋未經撤銷，其未
    執行之刑，以已執行論。
二、詎潘明輝明知甲基安非他命屬第二級毒品，不得持有及施用
    ，仍基於施用第二級毒品甲基安非他命之犯意，先後為下列
    施用甲基安非他命犯行：
(一)、於100 年8 月2 日夜間8 時許，在其位在屏東縣瑪家鄉○○
    ○○街21巷3 號住處，以將甲基安非他命置於玻璃球內燒烤
    後，吸食所生煙霧之方式，施用甲基安非他命1 次。嗣於
    100 年8 月3 日，因另涉竊盜案件為警通知到案，並徵得其
    同意後採尿送驗，檢驗結果呈現甲基安非他命陽性反應，始
    悉上情。
(二)、於100 年8 月3 日夜間7 時許，在其上址住處，以前揭方式
    ，再行施用甲基安非他命1 次。嗣於100 年8 月4 日下午3
    時許，在屏東縣長治鄉○○路上某處，因形跡可疑為警查驗
    身分，並徵得其同意後採尿送驗，檢驗結果呈現甲基安非他
    命陽性反應，始悉上情。
三、案經屏東縣政府警察局屏東分局、里港分局分別報告臺灣屏
    東地方法院檢察署檢察官偵查起訴。
    理  由
一、按除被告所犯為死刑、無期徒刑、最輕本刑為3 年以上有期
    徒刑之罪或高等法院管轄第一審案件者外，於法院行準備程
    序進行中，被告先就被訴事實為有罪之陳述時，審判長得告
    知被告簡式審判程序之旨，並聽取當事人、代理人、辯護人
    及輔佐人之意見後，裁定進行簡式審判程序；受命法官行準
    備程序，與法院或審判長有同一之權限，刑事訴訟法第273
    條之1 第1 項、第279 條第2 項前段分別定有明文。查本件
    被告潘明輝所犯非為死刑、無期徒刑、最輕本刑為3 年以上
    有期徒刑之罪或高等法院管轄第一審案件，其於本院100 年
    12月16日準備程序進行中，先就前揭被訴事實為有罪之陳述
    （見本院卷第31頁），經受命法官告知簡式審判程序之旨，
    並聽取當事人之意見後，本院合議庭認無不得或不宜改依簡
    式審判程序進行之處，爰依刑事訴訟法第273 條之1 第1 項
    ，裁定本件由受命法官獨任進行簡式審判程序。並依刑事訴
    訟法第159 條第2 項、第273 條之2 規定，本件不適用同法
    第159 條第1 項關於傳聞法則之規定，證據調查亦不受同法
    第159 條第1 項、第161 條之2 、第161 條之3 、第163 條
    之1 及第164 條至第170 條規定之限制，合先敘明。
二、上揭事實，業據被告潘明輝於本院準備程序及審理時坦承不
    諱（見本院卷第31頁、第34頁），另經屏東縣政府警察局里
    港分局、屏東分局，分別將被告於100 年8 月3 日上午11時
    30 分 許、100 年8 月4 日下午4 時10分許所採集之尿液（
    尿液採證編號：里警00000000號、屏警分偵字第10008013號
    ），依法送交該管檢察長對於轄區內須檢驗尿液有無毒品反
    應之案件，已事前概括選任之鑑定機關，即正修科技大學超
    微量研究科技中心鑑定，經該中心以酵素免疫分析法（EIA
    ）初步檢驗、氣相層析／質譜儀法（GC／MS）確認檢驗，其
    檢驗結果認被告上揭尿液均呈甲基安非他命陽性反應等情，
    有屏東縣政府警察局里港分局毒品案件涉嫌人尿液採編號姓
    名對照表、尿液檢體採驗同意書、屏東縣政府警察局屏東分
    局毒品案件涉嫌人尿液採證編號姓名對照表、勘察採證同意
    書、正修科技大學超微量研究科技中心100 年8 月18日編號
    R00 000000000 號、100 年8 月25日編號R00 00000000
    0 號尿液檢驗報告各1 紙在卷可證（分見里警分偵字第1000
    012619號卷第4 、5 、9 頁，警屏分偵字第1000025395號卷
    第5 至7 頁），參諸施用甲基安非他命後24小時內，約有施
    用劑量之70% 由尿中排出，經人體可代謝出甲基安非他命原
    態及其代謝物安非他命等情，業經行政院衛生署管制藥品管
    理局93年7 月22日管檢字第0930006615號函述綦詳，此為科
    學上之專業解釋，並為本院審理是類案件已知悉之事項，可
    見被告確曾分別於上揭採尿時點前施用甲基安非他命甚明，
    足佐被告任意性自白與事實相符，堪信為真實。從而，本件
    事證明確，被告上揭犯行洵堪認定。
三、施用第二級毒品為犯罪行為，毒品危害防制條例第10條第2
    項定有處罰明文。故施用該毒品者，依前揭規定本應科以刑
    罰，惟基於於刑事政策，對合於一定條件之施用者，依同條
    例第20條、第23條之規定，施以觀察、勒戒及強制戒治之治
    療，期以保安處分替代刑罰，戒斷其身、心癮。惟亦僅限於
    「初犯」及「5 年後再犯」2 種情形，始應先經觀察、勒戒
    或強制戒治程序，不能逕行起訴，亦即設為施用毒品罪起訴
    條件之限制。但倘被告於5 年內已再犯，經依法再為保安處
    分或追訴處罰者，縱其第3 次（或第3 次以上）施用毒品之
    時間，在初犯之保安處分執行完畢釋放5 年以後，即非屬「
    5 年後再犯」之情形，且因前有「5 年內再犯」情形，顯見
    其再犯率甚高，原實施之保安處分無法收其實效，毋庸仍予
    寬典處遇，而應依該條例第10條逕予刑罰制裁（最高法院97
    年度第5 次刑事庭會議決議參照）。查被告有事實欄一所載
    之施用毒品紀錄，有臺灣高等法院被告前案紀錄表1 份在卷
    可按（見本院卷第6 至16頁），其於87年12月11日觀察、勒
    戒執行完畢釋放後5 年內之88年間，即再犯施用毒品罪，參
    諸上揭說明，縱其本次施用毒品之時間已在前揭觀察、勒戒
    執行完畢5 年之後，仍應依法追訴處罰。
四、甲基安非他命為毒品危害防制條例第2 條第2 項第2 款所明
    定之第二級毒品，未經許可，不得持有及施用，是核被告潘
    明輝事實欄二、(一)及(二)所為，均係犯同條例第10條第2 項之
    施用第二級毒品罪，共2 罪。又其先後持有甲基安非他命，
    嗣並進而施用，其持有之低度行為均應為其施用之高度行為
    所吸收，俱不另論罪。另被告所犯上揭2 罪間，犯意各別，
    行為互殊，應予分論併罰。復被告有前揭事實欄一所載科刑
    執畢紀錄，觀之上揭前案紀錄表1 份自明，其於99年6 月17
    日視為有期徒刑執行完畢後，5 年以內故意再犯本案有期徒
    刑以上之2 罪，均為累犯，俱應依刑法第47條第1 項規定，
    加重其刑。爰審酌被告一再施用毒品，漠視政府杜絕毒品禁
    令，應予適當懲戒，惟施用毒品係自我戕害，尚未嚴重害及
    他人權益，犯罪所生損害非鉅，復衡其終能坦承犯罪，態度
    尚可等一切情狀，分別量處如主文所示之刑，併均諭知易科
    罰金之折算標準，以示儆懲。至被告持有之甲基安非他命均
    已施用耗盡，未扣案其所有供己施用毒品所用之玻璃球俱已
    丟棄滅失，業據被告自承屬實（見本院卷第31頁），且無證
    據證明現尚存在，爰不併予宣告沒收，末此敘明。
據上論斷，應依刑事訴訟法第273 條之1 第1 項、第299 條第1
項前段，毒品危害防制條例第10條第2 項，刑法第11條前段、第
47條第1 項、第51條第5 款，判決如主文。
本案經檢察官邱呂凱到庭執行職務。
中    華    民    國   100    年    12    月    30    日
              刑事第五庭    法  官  黃柏霖
以上正本證明與原本無異。
如不服本判決應於收受判決後10日內向本院提出上訴書狀，並應
敘述具體理由；其未敘述上訴理由者，應於上訴期間屆滿後20日
內向本院補提理由書（均須按他造當事人之人數附繕本）「切勿
逕送上級法院」。
中    華    民    國   101    年    1     月    2     日
                            書記官  史安琪
附錄本案論罪科刑法條：毒品危害防制條例第10條第2 項。
毒品危害防制條例第10條
施用第一級毒品者，處 6 月以上 5 年以下有期徒刑。
施用第二級毒品者，處 3 年以下有期徒刑。